臺灣桃園地方法院刑事判決　　　　　　110年度審訴字第684號
公　訴　人　臺灣桃園地方檢察署檢察官
被　　　告　林品翰






上列被告因詐欺案件，經檢察官提起公訴（110 年度偵字第0000
0 號），被告於準備程序中就被訴事實為有罪之陳述，經告知簡
式審判程序之旨，並聽取公訴人、被告之意見後，由本院合議庭
裁定由受命法官獨任進行簡式審判程序，判決如下：
    主  文
林品翰共同犯洗錢防制法第14條第1 項之洗錢罪，處有期徒刑參
月，併科罰金新臺幣參萬元，罰金如易服勞役，以新臺幣壹仟元
折算壹日。
未扣案之犯罪所得新臺幣貳仟元沒收，於全部或一部不能沒收或
不宜執行沒收時，追徵其價額。
    事  實
一、林品翰自民國109 年12月起，加入「金凱翔」之成年男子組
    成之詐欺集團，擔任上開詐騙集團內提領詐騙所得款項車手
    之工作，依該集團內上手「金凱翔」之指示，前往特定地點
    領取贓款，再往上層交，而以此方式意圖掩飾或隱匿特定犯
    罪所得之來源而移轉特定犯罪所得，詐欺集團約定林品翰擔
    任車手可獲得新臺幣（下同）2,000 元之報酬。嗣林品翰與
    「金凱翔」共同意圖為自己不法所有及掩飾或隱匿特定犯罪
    所得之來源，基於詐欺取財、移轉特定犯罪所得之犯意聯絡
    ，先由該詐欺集團不詳成員於110 年1 月12日13時許，撥打
    電話與陳德龍，佯稱：倘未交付贖金，將對渠兒子不利等語
    ，致陳德龍陷於錯誤，因而依指示於同日14時58分許至桃園
    市○鎮區○○路0 段000 號平鎮郵局、於同日16時許至桃園
    市○鎮區○○路0 段00號台灣銀行提領現金16萬元後，將該
    16萬元以報紙包覆，於同日16時20分許，放置在桃園市○鎮
    區○○街0 號復旦國小大門旁之變電箱後方即離去；林品翰
    則依「金凱翔」之指示，隨即於同日16時42分許，自桃園市
    ○○區○○路000 號統一便利超商前搭乘計程車前往該變電
    箱後方取走上開現金得手後，旋即搭乘計程車前往桃園市○
    ○區○○路000 號世紀帝國KTV ，將贓款放置在地下2 樓廁
    所內，並拿取「金凱翔」放置在廁所內之2,000 元報酬後，
    離開現場；嗣因陳德龍撥打電話聯繫其子，驚覺遭騙，報警
    處理。經警比對監視器畫面，循線查悉前情。
二、案經陳德龍訴由桃園市政府警察局平鎮分局移送臺灣桃園地
    方檢察署檢察官偵查起訴。
    理  由
一、證據名稱：
（一）被告林品翰於偵查、本院準備程序及審理時之自白。
（二）告訴人陳德龍於警詢時之證述。
（三）職務報告、刑案現場勘察報告、監視器畫面翻拍照片、查
      獲照片、陳德龍之存摺影本及交易明細、內政部警政署刑
      事警察局鑑定書、收容人基本資料卡。
二、按刑法上之幫助犯，係以幫助他人犯罪之意思而參與犯罪構
    成要件以外之行為而成立。所謂以幫助他人犯罪之意思而參
    與者，指其參與之原因，僅在助成他人犯罪之實現者而言。
    倘以合同之意思而參加犯罪，即係以自己犯罪之意思而參與
    ，縱其所參與者為犯罪構成要件以外之行為，仍屬共同正犯
    。申言之，詐欺取財係以取得財物為犯罪之目的，故於犯罪
    尚未完結前，凡以自己犯罪之意思而參與者，不論係負責收
    取人頭帳戶、實際施以詐術、居中接應聯繫、提領或拿取款
    項等，均應依共同正犯論處，其中猶以提領或拿取款項者，
    因攸關財物是否完全落入實力支配範圍，最為關鍵，自難僅
    因被害人已將款項匯入帳戶或依指示置放於指定地點，逕謂
    後續提領、拿取款項之行為僅屬犯罪後行為。經查，被告於
    警詢、偵訊及本院準備程序中供稱係依「金凱翔」之指示，
    前往桃園市○鎮區○○街0 號拿取贓款，並放置於桃園市中
    壢區之世紀帝國KTV ，可認被告依「金凱翔」指示拿取款項
    並轉交之行為，係以自己犯罪之意思而參與為詐欺取財構成
    要件以外之行為，揆諸前開說明，被告自為本案詐欺取財犯
    行之共同正犯。又被告於警詢、偵訊及本院準備程序中皆供
    稱本件犯行僅有接觸「金凱翔」此一人等語，本院又查無證
    據證明「本案詐欺集團」尚有其他成員與被告聯繫，自無從
    認定被告知悉「金凱翔」係隸屬成員達2 人以上之詐欺集團
    ，復無證據證明被告對於該詐欺集團之詐騙手法及分工均有
    所認識及知悉，依「所犯重於所知，從其所知」之法理，此
    部分尚無從遽以論斷被告成立刑法第339 條之4 第1 項第2
    款之三人以上共同犯詐欺取財罪嫌。
三、論罪科刑：
（一）按依洗錢防制法第3 條第2 款之規定，刑法第339 條之詐
      欺取財罪係屬洗錢防制法所稱之特定犯罪，被告與「金凱
      翔」為製造金流斷點且阻撓嗣後特定犯罪之刑事偵查追訴
      ，先由「金凱翔」指示被告前往拿取贓款，待被告拿取贓
      款後再將款項放置另一個地點而完成轉交行為，而以此方
      式隱匿特定犯罪所得之來源及去向，自與洗錢防制法第2
      條第1 款之洗錢行為相符，而觸犯同法第14條第1 項之一
      般洗錢罪。
（二）是核被告所為，係犯刑法第339 條第1 項之詐欺取財罪、
      洗錢防制法第14條第1 項之一般洗錢罪。其與「金凱翔」
      間，就上開犯行，有犯意聯絡及行為分擔，為共同正犯。
      又公訴意旨認被告係構成刑法第339 條之4 第1 項第2 款
      之三人以上共同犯詐欺取財罪，自屬未洽，惟基本社會事
      實相同，爰依法變更起訴法條逕予審判。至被告所犯洗錢
      罪部分雖未據起訴，惟此與已起訴且經本院論罪之詐欺取
      財罪部分，既具想像競合犯之裁判上一罪關係，自為起訴
      效力所及，復此更經本院準備程序時當庭諭知尚涉若此罪
      名而使被告得為答辯，是基於審判不可分原則，本院自應
      併予審判，應予敘明。
（三）再被告領取款項後轉交詐騙集團成員而掩飾該犯罪所得之
      去向，所為洗錢行為與詐欺取財行為間具有行為局部同一
      之關係，是其所犯詐欺取財罪及一般洗錢罪間，屬一行為
      觸犯數罪名之想像競合犯，應依刑法第55條前段之規定，
      從一重依一般洗錢罪處斷。
（四）被告於本院審理中自白洗錢犯罪，應依洗錢防制法第16條
      第2 項規定，減輕其刑。
（五）爰審酌被告竟不思以正當途徑獲取財物，反與「金凱翔」
      共同遂行詐騙行為，欲牟取不法報酬，並使詐騙所得之款
      項流向難以查緝，手段可議，所為實不足取，而應予非難
      ，惟念被告尚能坦承犯行，兼衡其犯罪之動機、目的、手
      段、素行及告訴人所受損害等一切情狀，量處如主文所示
      之刑，並就罰金部分諭知易服勞役之折算標準。
四、沒收：
（一）按犯罪所得，屬於犯罪行為人者，沒收之；前二項之沒收
      ，於全部或一部不能沒收或不宜執行沒收時，追徵其價額
      ，刑法第38條之1 第1 項前段、第3 項分別定有明文。被
      告因本案犯行取得報酬2,000 元等情，業據被告於警詢及
      偵訊時供承在卷，係屬被告犯本案之犯罪所得，且未扣案
      ，爰依刑法第38條之1 第1 項前段及第3 項之規定，宣告
      沒收，並於全部或一部不能沒收或不宜執行沒收時，追徵
      其價額。
（二）按洗錢防制法第18條第1 項固規定：「犯第14條之罪，其
      所移轉、變更、掩飾、隱匿、收受、取得、持有、使用之
      財物或財產上利益，沒收之；犯第15條之罪，其所收受、
      持有、使用之財物或財產上利益，亦同。」，為刑法沒收
      規定之特別規定，自應優先於刑法相關規定予以適用，亦
      即就洗錢行為標的之財物或財產上利益，均應依洗錢防制
      法第18條規定沒收之。惟上開條文雖採義務沒收主義，卻
      未特別規定「不問屬於犯罪行為人與否，沒收之」，致該
      洗錢行為之標的是否限於行為人所有者始得宣告沒收，有
      所疑義，於此情形自應回歸適用原則性之規範，即參諸刑
      法第38條之1 第1 項前段規定，仍以屬於行為人所有者為
      限，始應予沒收。被告於警詢、偵訊及本院準備程序中供
      稱將領取之16萬元均交付予「金凱翔」等語詳實，業如前
      述，可認被告已將犯一般洗錢罪所取得之財物即現金16萬
      元均交給「金凱翔」，該16萬元非屬於被告所有，自無從
      沒收，末此敘明。
據上論斷，應依刑事訴訟法第273 條之1 第1 項、第299 條第1
項前段、第300 條、第310 條之2 、第454 條第1 項，判決如主
文。
本案經檢察官董諭到庭執行職務。
中    華    民    國   110    年    11    月    25    日
                  刑事審查庭  法  官  李佳穎
以上正本證明與原本無異。
如不服本判決應於收受判決後20日內向本院提出上訴書狀，並應
敘述具體理由。其未敘述上訴理由者，應於上訴期間屆滿後20日
內向本院補提理由書（均須按他造當事人之人數附繕本），「切
勿逕送上級法院」。
                              書記官  蔡萱穎
中    華    民    國   110    年    11    月    25    日
附本件論罪科刑依據之法條：
中華民國刑法第339條
意圖為自己或第三人不法之所有，以詐術使人將本人或第三人之
物交付者，處5 年以下有期徒刑、拘役或科或併科50萬元以下罰
金。
以前項方法得財產上不法之利益或使第三人得之者，亦同。
前二項之未遂犯罰之。
（罰金部分，已依刑法施行法第1 條之1 第1 項規定，貨幣單位
變更為新臺幣）
洗錢防制法第14條
有第二條各款所列洗錢行為者，處 7 年以下有期徒刑，併科新
臺幣 5 百萬元以下罰金。
前項之未遂犯罰之。
前二項情形，不得科以超過其特定犯罪所定最重本刑之刑。